臺灣板橋地方法院民事判決　九十一年度簡上字第一０九號
　　上　訴　人　乙○○
　　　　　　　　丙○○
　　法定代理人　戊○○
　　被　上訴人　丁○○
　　訴訟代理人　甲○○
右當事人間請求給付票款事件，上訴人對於中華民國九十一年一月三十一日本院板橋
簡易庭九十年板簡字第二四四０號第一審判決提起上訴，本院判決如左：
    主  文
原判決關於命上訴人給付超過新台幣柒拾伍萬伍仟元部分，及該部分假執行之宣告，
暨訴訟費用（確定部分除外）之裁判均廢棄。
右開廢棄部分，被上訴人在第一審之訴及其假執行之聲請均駁回。
第一、二審訴訟費用（確定部分除外）由被上訴人負擔。
    事  實
甲、上訴人方面：
  一、聲明：
    (一)原判決超過七十五萬五千元部分廢棄，並駁回被上訴人第一審七十萬元之請求
      。
    (二)第一、二審訴訟費用由被上訴人負擔。
  二、陳述：除與原判決記載相同者，茲引用之外，補稱：
    (一)本件原判決認定上訴人之被繼承人係向被上訴人丁○○借貸一百四十五萬五千
      元，實有違常理。蓋以依被上訴人丁○○主張之事實，張貴清係於八十九年十
      二月十八日過世前二個月即十月十八日向其借貸七十萬元現款，及三紙支票共
      七十五萬五千元為張貴清兌領，共計積欠其一百四十五萬五千元，並提出張貴
      清所開之本票一張為憑。然查，系爭本票係被上訴人所主張之借款證據，而其
      真正，仍應加以審酌，蓋以苟張貴清於二個月前有向被上訴人借得一百四十五
      萬五千元，當不致於為債務所逼於二個月後即忍心拋棄上訴人二人，與上訴人
      之母親彭麗花共同自殺身亡。是以上訴人強烈質疑本票之真正及借款之真正，
      被上訴人實應就其借款事實提出明確書證，證明其有將七十萬元現款及三張支
      票交由張貴清提領。原判決僅憑其訴訟代理人甲○○之陳述即為不利上訴人之
      判決，顯有未洽。
    (二)再者，借貨契約係要物契約，必以借款之交付，方生借貸之效力，而票據債務
      人得以對票據之直接前手為原因關係之抗辯。本件就被上訴人主張之七十萬元
      現款借貸關係交付之事實請其舉證以實其說，如其無法為合理之舉證，自難以
      其訴訟代理人片面之詞及其提出之本票而定此一債權之存在，苟其根本未曾交
      付七十萬元現款，則上訴人自得執該七十萬元借貸關係不成立之原因，拒付票
      款。
  三、證據：援用第一審所提證據。
乙、被上訴人方面：
    被上訴人之聲明、陳述及證據均與原判決記載相同，茲引用之。
    理  由
一、被上訴人起訴主張：案外人張貴清前於八十九年十月十八日，向其借款一百四十
    五萬五千元週轉，其中七十萬元現款係由被上訴人當場交付，餘七十五萬五千元
    另簽發三紙支票交予張貴清兌領，張貴清則以自己名義當場簽發票號TH081082、
    發票日為八十九年十月十八日、到期日為九十年一月十日、面額為一百十四萬五
    千五百元之本票一紙予被上訴人收執，雙方約定於票據到期時清償。詎張貴清之
    妻張彭麗花先於八十九年十二月十八日死亡，張貴清亦於同年月二十九日死亡，
    僅餘之子女即上訴人丙○○、乙○○，經被上訴人屆期向其提示前開票據，卻未
    不獲付款，迭經催討不理，且上訴人丙○○、乙○○未於法定期限內聲請拋棄繼
    承或限制繼承，已由臺灣新竹地方法院指定其叔戊○○為監護人，自應繼承其父
    張貴清對原告所負之借款及票據債務，爰依民法第四百七十八條及票據法第一百
    二十六條之規定，請求被告連帶給付一百四十五萬五千元及自起訴狀繕本送達被
    告翌日起至清償日止按年息百分之六計算之利息等語（原審判決命上訴人應給付
    被上訴人一百四十五萬五千元，及自九十一年一月二十三日起至清償日止按年息
    百分之六計算之利息部分，上訴人就其中七十五萬五千元及法定利息部分，於本
    案言詞辯論終結前，未上訴聲明不服，已告確定）。
二、上訴人則以：被上訴人所提出面額一百七十五萬五千元之系爭本票，其中七十五
    萬五千元部分被上訴人簽發三張支票交予張貴清兌領，上訴人對此不爭執，其餘
    七十萬元部分，雖證人甲○○到庭證稱確有該筆債權，惟證人甲○○係被上訴人
    之法定代理人，其證詞有偏頗之虞，此外並無提出任何證據證明被上訴人確有交
    付七十萬元現金予江貴清等語，資為抗辯。
三、本件被上訴人主張上訴人乙○○、丙○○係訴外人張貴清、張彭麗花之子女，訴
    外人張彭麗花、張貴清既先後死亡，其子女即上訴人復未對其被繼承人張貴清聲
    請拋棄或限制繼承，依民法第一千四十七條、第一千一百三十八條第一款、第一
    千一百四十八條、第一千一百五十三條第一項規定，應繼承其父張貴清之債務，
    並負連帶清償責任之情，為上訴人所不否認，自堪信為真實。本件兩造所爭執而
    應予審究者，厥為訴外人張貴清有無向被上訴人借款七十萬元，而被上訴人交付
    現金七十萬元予訴外人張貴清乙節。
四、按票據乃文義證券及無因證券，票據上之權利義務，悉依票上所載文義定之，與
    其基礎之原因關係各自獨立，票據上權利之行使，不以其原因關係存在為前提，
    是以執票人行使票據上權利時，就其基礎之原因關係確係有效存在，固不負舉證
    責任。惟兩造均主張系爭本票交付之原因關係為消費借貸，票據債務人抗辯未收
    受借款，消費借貸未成立，則就借款已交付之事實，自應由執票人負舉證責任（
    最高法院八十八年度台簡上字第五十五號判決、八十九年度台上字第八十五號判
    決均著有明文）。本件被上訴人執有訴外人張貴清簽發之本票一紙，主張其與訴
    外人張貴清間有消費借貸之契約存在，惟為上訴人所否認，故被上訴人對於其與
    訴外人張貴清間有無成立消費借貸契約之事實，應負舉證責任。查被上訴人聲請
    傳訊之證人甲○○雖於原審證稱被上訴人確有交付七十萬元予訴外人張貴清，惟
    證人甲○○係被上訴人之訴訟代理人，其未經具結而為證言（見原審卷宗第六十
    八頁），其與被上訴人之關係密切，所為證言尚難遽信，仍應有其他證據證明之
    ，惟被上訴人迄未能提出積極證據證明借款七十萬元之事實，自難僅憑尚有合理
    懷疑之證人證詞，即認被上訴人與訴外人張貴清間有七十萬元之消費借貸契約存
    在，是被上訴人之主張，尚難採認。
五、從而，被上訴人本於票據之法律關係，請求上訴人給付一百四十五萬五千元，及
    自起訴狀繕本送達之翌日起至清償日止，按年息百分之六計算之利息，上訴人就
    其中七十五萬五千元及法定利息部分，於本案言詞辯論終結前未上訴聲明不服，
    已告確定。至於超過上開金額部分，被上訴人主張上訴人應繼承其父即訴外人張
    貴清積欠之七十萬元債務，並不足採，不應准許。原審為上訴人敗訴之判決，超
    過上開已告確定部分，自有未洽，上訴人就此部分指摘原判決不當，為有理由，
    應予廢棄改判。
六、本件廢棄改判部分，未逾一百五十萬元，不得上訴第三審，本院判決後即告確定
　　，不生假執行問題，又本件事證已臻明確，兩造其餘攻擊、防禦方法及所提證據
　　資料，經逐一審酌對前開論斷結果無礙，爰不再一一論述，併予敘明。
七、結綸：本件上訴為有理由，依民事訴訟法第四百三十六條之一第三項、第四百五
    十條、第七十八條，判決如主文。
中　　　華　　　民　　　國　　九十一　　年　　　五　　　月　　二十九  　日
                          臺灣板橋地方法院民事第三庭
~B審判長法　官　黃麟倫
~B　　　法　官　林春長
~B　　　法　官　侯志融
右正本證明與原本無異。
不得上訴。
中　　　華　　　民　　　國　　九十一　　年　　　五　　　月　　三十一　　日
~B　法院書記官　劉昌明
